【裁判字號】    99,上訴,1141
【裁判日期】    990728
【裁判案由】    殺人未遂等
【裁判全文】
臺灣高等法院臺中分院刑事判決        99年度上訴字第1141號
上  訴  人
即  被  告  甲○○
上  訴  人
即  被  告  己○○
上列上訴人等因殺人未遂等案件，不服臺灣彰化地方法院99年度
訴字第252號中華民國99年4月30日第一審判決（起訴案號：臺灣
彰化地方法院檢察署98年度偵字第10826號），提起上訴，本院
判決如下：
    主  文
上訴駁回。
    理  由
一、按依刑事訴訟法第350條、第361條、第362條、第367條規定
    ，不服地方法院之第一審判決而上訴者，須提出上訴書狀，
    並應敘述具體理由，為上訴必備之程式；其所提出之書狀未
    敘述上訴理由，或僅曾以言詞陳述上訴理由者，均應於上訴
    期間屆滿後20日內補提理由書於第一審法院。第一審法院經
    形式審查，認逾期未補提上訴理由者，應定期間先命補正；
    逾期未補正者，為上訴不合法律上之程式，應以裁定駁回。
    倘已提出上訴理由，但所提非屬具體理由者，則由第二審法
    院以上訴不合法律上之程式，判決駁回。而所謂具體理由，
    必係依據卷內既有訴訟資料或提出新事證，指摘或表明第一
    審判決有何採證認事、用法或量刑等足以影響判決本旨之不
    當或違法，而構成應予撤銷之具體事由，始克當之（例如：
    依憑證據法則具體指出所採證據何以不具證據能力，或依憑
    卷證資料，明確指出所為證據證明力之判斷如何違背經驗、
    論理法則）；倘僅泛言原判決認定事實錯誤、違背法令、量
    刑失之過重或輕縱，而未依上揭意旨指出具體事由，或形式
    上雖已指出具體事由，然該事由縱使屬實，亦不足以認為原
    判決有何不當或違法者（例如：對不具有調查必要性之證據
    ，法院未依聲請調查亦未說明理由，或援用證據不當，但除
    去該證據仍應為同一事實之認定），皆難謂係具體理由，俾
    與第二審上訴制度旨在請求第二審法院撤銷、變更第一審不
    當或違法之判決，以實現個案救濟之立法目的相契合，並節
    制濫行上訴（最高法院97年度台上字第892號刑事判決意旨
    參照）。又第367條之判決及對於原審諭知管轄錯誤、免訴
    或不受理之判決上訴時，第二審法院認其為無理由而駁回上
    訴，或認為有理由而發回該案件之判決，得不經言詞辯論為
    之，同法第372條定有明文。
二、上訴意旨略以：(一)上訴人即被告甲○○（下稱被告甲○○）
    因一時衝動犯下大錯，並非故意犯案，犯後深感懊悔，並相
    當配合，有意彌補所犯過錯，並坦然面對應負之責，然原審
    法院判處20年有期徒刑，實屬過重，被告甲○○難以信服，
    懇請重新量刑云云。(二)上訴人即被告己○○（下稱被告己○○）前無犯罪紀錄，到案後坦承不諱，因交友不慎，而導致
    今日下場，被告己○○智識程度不高，如今知錯悔過，惟憂
    心家中無人照料，被告己○○自白犯行，乃欲早日假釋照顧
    家人，惟原審量刑過重，請鈞院審酌上情云云。
三、經查：
  (一)本件被告等因不服地方法院之第一審判決，分別於民國99年
    5月7日所提出之上訴理由狀，依刑事訴訟法第361條第2項條
    文、立法修正理由及上開最高法院判決意旨，倘已提出上訴
    理由，但所提非屬具體理由者，由第二審法院以上訴不合法
    律上之程式，以判決駁回之。至於上訴理由是否具體，係屬
    第二審法院審查範圍，不在命補正之列（參見法院辦理刑事
    訴訟案件應行注意事項第162點），合先敘明。
  (二)原審判決認定被告等有原判決事實欄所載之犯行，係依憑：
    1.被告甲○○持有制式手槍、子彈部分：係依憑被告甲○○
    於警詢、偵查中、原審準備程序及原審審理時之自白，並經
    證人即同案被告己○○於偵查中證述明確，且有原判決附表
    二編號1至8所示之制式手槍、制式子彈（射擊後剩餘彈殼、
    彈頭）及原判決附表三編號2所示之藏槍使用塑膠桶子、紅
    色塑膠袋及白色塑膠袋、如原判決附表二所示之槍彈鑑定書
    等可資佐證。2.被害人丁○○部分（7V-5063號）：係依憑
    被告甲○○之自白，並經證人即被害人丁○○於警詢、偵查
    中及原審審理時、證人即被告甲○○之同居人羅婉甄、友人
    黃炳欽分別於警詢中（98年度偵字第10826號偵卷第104-105
    、110-111頁）、證人即被告甲○○證述明確，且有卷附000
    0-000000號手機機具顯示之通話紀錄照片、0000-000000號
    電話（申辦人黃明仁）通聯調閱查詢單、0000-000000號電
    話（申辦人蔡志堅）通聯調閱查詢單（自98年12月19日下午
    5時27分、5時36分，與0000-000000號有通話紀錄）、7V-50
    63號自小客車遭槍擊照片、財團法人彰化基督教醫院二林分
    院診斷書（丁○○，左側髖部及大腿槍傷）、彰化縣警察局
    和美分局99年3月23日函暨所附槍擊現場圖、現場照片、現
    場錄影光碟（偵卷第18-21、31- 33、130-131、133-135、
    258-259、272頁；原審卷(一)第84-93頁）、原判決附表二編
    號1至8所示之槍枝、子彈（餘彈殼或彈頭）、原判決附表三
    編號1所示之0000-000000號行動電話（含SIM卡）、手套、
    原判決附表四編號1所示之甲○○遺留之休閒鞋左、右腳等
    可資佐證。3.被害人丙○○部分（0551-TZ號）：係依憑被
    告甲○○於警詢、偵查中及原審審理時之自白，並經證人即
    被害人丙○○於偵查中及原審法院審理時、目擊證人柯鴻堯
    於警詢中證述明確，且有0551-TZ號自小客車（撞到護欄停
    止）照片（偵卷第22頁）及彰化縣警察局和美分局99年3月
    23日函暨所附槍擊現場圖、現場照片、現場錄影光碟、原判
    決附表二編號1至8所示之制式手槍、制式子彈（射擊後剩餘
    彈殼、彈頭）、甲○○所遺留之休閒鞋右腳等可資佐證。4.
    被害人戊○○部分（1233-WE號）：係依憑被告甲○○於警
    詢、偵查中及原審審理時之自白，並經證人即被害人戊○○
    於偵查中及原審審理時、目擊證人柯鴻堯於警詢中證述明確
    ，且有1233-WE號自小客車查證照片（偵卷第23-25頁）及彰
    化縣警察局和美分局99年3月23日函暨所附槍擊現場圖、現
    場照片、現場錄影光碟、內政部警政署刑事警察局99年2月5
    日刑醫字第0990003851號鑑定書（原審卷(一)第48-49頁）、
    扣案之制式手槍、子彈、0000-000000號行動電話（含SIM卡
    ）及甲○○所遺留之休閒鞋左腳、手套等可資佐證。5.被害
    人乙○○部分（MN-2432號）：係經證人即被害人乙○○於
    偵查中及原審審理時證述明確，且有福特汽車公司照片、福
    特汽車公司之監視器錄影畫面照片（偵卷第26-28頁）、扣
    案之制式手槍、子彈等可資佐證。從而論處被告甲○○犯如
    原判決附表一編號一至五所示之罪，均累犯，各處如原判決
    附表一編號一至五所示之刑，應執行有期徒刑20年，併科罰
    金新臺幣（下同）12萬元，罰金如易服勞役，以1千元折算1
    日；扣案如原判決附表二編號1至8、原判決附表三編號1、2
    所示之物沒收。被告己○○犯如原判決附表一編號二至五所
    示之罪，各處如原判決附表一編號二至五所示之刑，應執行
    有期徒刑12年；扣案如原判決附表二編號1至8、原判決附表
    三編號1所示之物均沒收，已詳細敘述其所憑之證據及其認
    定之理由；就量刑方面，亦已審酌：1.被告甲○○持有制式
    手槍、子彈顆部分：係犯槍砲彈藥刀械管制條例第7條第4項
    之未經許可持有手槍罪及同條例第12條第4項之未經許可持
    有子彈罪。其同時持有制式手槍、子彈，係一行為同時觸犯
    數罪名，為想像競合犯，應從一重之未經許可持有手槍罪處
    斷。2.被害人丁○○部分：被告甲○○、己○○強盜丁○○
    車輛部分，係犯刑法第330條第1項、第2項之攜帶兇器強盜
    未遂罪。被告甲○○、己○○就此攜帶兇器強盜未遂罪，有
    犯意之聯絡及行為之分擔，為共同正犯。又被告己○○與甲○○共同持有制式手槍、子彈部分，係犯槍砲彈藥刀械管制
    條例第7條第4項未經許可持有制式手槍罪、同條例第12條第
    4項未經許可持有子彈罪；並與上述攜帶兇器強盜未遂罪，
    係一行為觸犯數罪名，為想像競合犯，應依刑法第55條之規
    定，從一重罪即攜帶兇器強盜未遂罪論斷。被告己○○雖已
    著手於強盜行為之實施，惟未生強盜財物得手之結果，其犯
    罪尚屬未遂，爰依刑法第25條第2項之規定，按既遂犯之刑
    度減輕其刑。被告甲○○強盜丁○○之車輛及開槍殺害丁○○，未生強盜得手及被害人死亡之結果，均屬未遂，不生強
    盜而故意殺人之結合犯關係，應係犯刑法第330條第1項、第
    2項之攜帶兇器強盜未遂罪及同法第271條第2項、第1項之殺
    人未遂罪。而被告甲○○係以一持槍開槍行為，觸犯上開攜
    帶兇器強盜未遂罪及殺人未遂罪此2罪名，為想像競合犯，
    應依刑法第55條之規定，從一重罪即殺人未遂罪論斷。被告
    甲○○就殺人罪部分，雖已著手於殺人行為之實施，惟未生
    死亡之結果，其犯罪尚屬未遂，爰依刑法第25條第2項之規
    定，按既遂犯之刑度減輕其刑。3.被害人丙○○部分：被告
    甲○○、己○○共同持槍彈強盜丙○○之車輛，然未能強盜
    得手，核渠等此部分所為，均係犯刑法第330條第1項、第2
    項之攜帶兇器強盜未遂罪。被告甲○○、己○○雖已著手於
    強盜行為之實施，惟未生強盜財物得手之結果，其犯罪尚屬
    未遂，爰依刑法第25條第2項之規定，按既遂犯之刑度減輕
    其刑。被告甲○○、己○○就此攜帶兇器強盜未遂罪，有犯
    意之聯絡及行為之分擔，均為共同正犯。4.被害人戊○○部
    分：被告甲○○、己○○共同持槍彈強盜戊○○之車輛得手
    ，核渠等此部分所為，均係犯刑法第330條第1項之攜帶兇器
    強盜罪。被告甲○○、己○○就此攜帶兇器強盜罪，有犯意
    之聯絡及行為之分擔，均為共同正犯。5.被害人乙○○部分
    ：被告甲○○、己○○共同持槍彈強盜乙○○保管之車輛得
    手，核渠等此部分所為，均係犯刑法第330條第1項之攜帶兇
    器強盜罪。被告甲○○、己○○就此攜帶兇器強盜罪，有犯
    意之聯絡及行為之分擔，均為共同正犯。被告甲○○於96年
    間某日起，即持有槍彈，嗣因缺錢花用，始於98年12月19日
    為強盜開槍殺人之犯行，是被告甲○○未經許可持有手槍罪
    與上開殺人未遂罪及各次攜帶兇器強盜既未遂間，屬犯意各
    別，行為互殊，應分論併罰。另被告己○○所為上開各次攜
    帶兇器強盜既未遂罪間，亦屬犯意各別，行為互殊，應分論
    併罰。另查被告甲○○於95年間，因犯賭博案件，經原審法
    院以95年度彰簡字第383號判決判處有期徒刑3月確定，甫於
    95年7月21日易科罰金執行完畢等情，有臺灣高等法院被告
    前案紀錄表、臺灣彰化地方法院檢察署刑案資料查註紀錄表
    各1份在卷可憑，其於有期徒刑執行完畢後，5年內故意再犯
    本件有期徒刑以上之各罪，均為累犯，應依刑法第47條第1
    項之規定各加重其刑。爰審酌被告甲○○之素行不良，有多
    項前科紀錄，被告己○○尚無成年之犯罪紀錄，渠等正值青
    壯年，均身強體壯，不思努力工作以營生，竟徒想不勞而獲
    ，持制式手槍、子彈強盜車輛，以供作強盜銀樓之交通工具
    ，在偏僻之道路上，隨機強盜過往車輛，造成被害人心理漠
    大恐慌，嚴重影響社會治安及被害人之生命財產安全，且被
    告甲○○見被害人丁○○攔車不停，竟開槍射擊車輛擋風玻
    璃及駕駛座車門，造成丁○○差點喪命，行為極其兇狠，並
    考量渠等所持有之制式手槍、子彈之數量，被告己○○係聽
    從被告甲○○之指揮行事，且被告己○○在本案多屬在站一
    旁配合之角色，其行為分擔情節顯較被告甲○○輕微，暨衡
    以被告2人迄未能與被害人等人達成和解，賠償其等所受之
    損害，被告甲○○坦承大部分犯行、被告己○○坦承部分犯
    行之態度，與渠等之生活狀況、智識程度等一切情狀，分別
    量處如原判決附表一所示之刑，並各定其應執行之刑，及對
    被告甲○○所科處罰金刑部分，併予諭知易服勞役之折算標
    準，以資懲儆，所為論敘，俱有卷存證據資料可資復按，從
    形式上觀察，並無判決違背法令之情形存在。被告等上訴雖
    執前詞指摘原審判決不當，惟原判決已說明其審酌量刑之情
    形，並在法定刑度內而為量刑，尚無逾越法律規定範圍或濫
    用權限情事，被告等上訴意旨均不服原審量刑，求能從輕量
    刑，難謂係具體理由，且被告並未提出新事實及新證據為具
    體指摘，其上訴即無憑採。
  (三)原審判決就認定被告等犯罪所憑之證據，已經詳細調查審酌
    ，經核並無違背證據法則及論理法則。就量刑方面，亦已審
    酌被告等之素行、犯罪一切情狀及其犯罪後態度，而量處其
    刑，經核亦屬妥適，並無過重或過輕之情形。被告等提起上
    訴，固具備形式上之理由，但並未提出新事證以供調查，亦
    未依據卷內之訴訟資料，指摘原審判決有何足以影響判決本
    旨之不當或違法，而構成應予撤銷之具體事由。被告等徒憑
    己意漫指原審判決不當，尚不足以動搖原審判決認定犯罪事
    實及量刑之基礎，難認係具體理由，其上訴顯然違背法律上
    之程式，應予駁回，並不經言詞辯論為之。
四、據上論斷，應依刑事訴訟法第367條前段、第372條，判決如
    主文。
中    華    民    國    99    年     7    月    28    日
             刑事第十一庭 審判長法  官  郭  同  奇
                                法  官  洪  曉  能
                                法  官  許  冰  芬
上列正本證明與原本無異。
如不服本判決應於收受送達後十日內向本院提出上訴書狀，其未
敘述上訴之理由者並得於提起上訴後十日內向本院補提理由書（
均須按他造當事人之人數附繕本）「切勿逕送上級法院」。
                                書記官  蔡  嘉  萍
中    華    民    國    99    年     7    月    28    日

司法院資訊處製作；財團法人民間司法改革基金會備份。
